【裁判字號】    94,交訴,174
【裁判日期】    950505
【裁判案由】    業務過失致死
【裁判全文】
臺灣臺中地方法院刑事判決  94年度交訴字第174號
公  訴  人  臺灣臺中地方法院檢察署檢察官
被      告  乙○○
選任辯護人  巫坤陽律師
上列被告因業務過失致死案件，經檢察官提起公訴（九十四年度
偵字第一六二六四號），被告於本院行準備程序時為有罪之陳述
，經本院合議庭裁定適用簡式審判程序，判決如下：
    主  文
乙○○從事業務之人，因業務上之過失致人於死，處有期徒刑捌
月。
    犯罪事實
一、乙○○係全省遊覽車客運有限公司（下稱全省公司）之大客
    車司機，負責載運臺中至雲林間之路線乘客，為從事駕駛業
    務之人，於民國九十四年九月十六日二十時二十五分許，駕
    駛車號ＨＨ─九六九號大客車，違規停車於臺中市○○區○
    ○路二段一二六之四號前處，供乘客上車，嗣乙○○於開啟
    大客車左前駕駛座車門準備上車之際，本應注意於劃設有禁
    止停車之黃色實線標線處所不得停車，且於停車向外開啟車
    門時，應注意行人、車輛、並讓其先行，而依當時之路況、
    天候、視線均良好，並無不能注意之情事，竟疏於注意，適
    逢王怡婷騎乘車號ＸＸＪ─二一三號重機車，沿臺中市市區
    往郊區方向騎乘機車直行至該處時，撞及該大客車之左前駕
    駛座車門，致使王怡婷人車倒地，受有胸部損傷併肋骨骨折
    、氣血胸，經送醫救治仍因外傷性休克不治死亡。乙○○於
    犯罪後，有偵查權限之人知悉犯罪人之前，主動向到場處理
    事故員警陳明自己係肇事者，並陳述肇事經過，自首接受裁
    判。
二、案經被害人王怡婷之父甲○○委任蔡瑞麟律師為告訴代理人
    訴由臺灣臺中地方法院檢察署檢察官偵查起訴。
    理    由
一、上開事實，業據被告乙○○於警詢、偵查中及本院審理中坦
    承不諱，並有臺中市警察局交通事故調查報告表（一）、（
    二）、道路交通事故現場圖、交通事故談話紀錄表、自首情
    形紀錄表、事故現場及車禍撞擊點照片八張、員警職務報告
    書、初步調查報告暨報驗書、調查筆錄、被告乙○○駕駛執
    照、全省公司行車執照、保險證及澄清醫院急診死亡病患病
    例摘要等在卷可資佐證。而被害人王怡婷確因本件車禍受傷
    死亡，亦經臺灣臺中地方法院檢察署檢察官督同法醫師相驗
    明確，製有相驗屍體證明書、驗斷書及勘驗筆錄等在卷可憑
    。按標線之黃實線設於路側者，用以禁止停車；禁止停車線
    ，用以指示禁止停車路段；汽車停車向外開啟車門時，應注
    意行人、車輛、並讓其先行。設有禁止停車標誌、標線之處
    所不得停車。在設有禁止停車標誌、標線之處所停車，應依
    速限標誌或標線之規定。道路交通安全規則第一百十二條第
    一項第四款、第十五款、道路交通標誌標線號誌設置規則第
    一百四十九條第一項第四款、第一百六十八條第一項及道路
    交通管理處罰條例第五十六條第一項第四款分別定有明文。
    參諸上開卷附現場圖、車損照片顯示：違規停車於路邊黃實
    線上之被告駕駛大客車，係左前駕駛座車門有擦痕，被害人
    騎乘之機車同樣高度位置，則為前車頭右側及右照後鏡毀損
    ，現場圖於被害人機車有一點五公尺之刮地痕，刮地痕之方
    向與被害人行向相同，可認被害人於本件事故時應係直行，
    因被告違規停車開啟左前駕駛座車門時，未注意後來車輛並
    讓其先行，致撞擊被告駕駛大客車之左前駕駛座車門。本件
    事故發生當時天候晴、夜間有照明、柏油路面乾燥無缺陷、
    亦無障礙物、視距良好，路面有「黃實線」之標線，有上開
    卷附道路交通事故調查報告表（一）、事故現場圖及現場照
    片等在卷可考。被告於停車之際，已經違反規定停於設有禁
    止停車標線之處所，又於停車開啟車門時，未注意後來車輛
    並讓被害人車輛先行，且依當時情形，並無不能注意之情事
    ，竟疏未注意，在違規停車及未注意車輛之情形下，開啟車
    門致使被害人機車撞擊該車門而生死亡之結果，被告自有過
    失。且本件經送請臺灣省臺中市區車輛行車事故鑑定委員會
    鑑定結果，其鑑定意見為：「一、乙○○駕駛營業大客車，
    於禁止停車處所違規停車於先，開啟左前車門時未讓左後機
    車先行，為肇事主因；二、王怡婷駕駛中機車無肇事因素」
    ，亦持相同看法，此有臺灣省臺中市區車輛行車事故鑑定委
    員會九十五年四月三日中市行字第○九五五四○○七三四號
    函附鑑定意見書在卷可稽，益證被告之行為有過失。再被害
    人確因本件車禍致死，已如前述，則被告過失行為，與被害
    人之死亡結果間，自具有相當因果關係，事證明確。被告過
    失致死之犯行洵堪認定。
二、被告乙○○係全省公司之大客車司機，平時因載客業務而須
    駕駛全省公司所有之車牌號碼ＨＨ─九六九號大客車，業據
    被告供承屬實，為從事駕駛業務之人，其於執行業務中肇事
    致人於死，核被告所為，係犯刑法第二百七十六條第二項之
    業務過失致死罪。被告於犯罪後，有偵查權限之人知悉犯罪
    人之前，主動向到場處理事故員警陳明自己係肇事者，並陳
    述肇事經過，有臺中市警察局交通事故肇事人自首情形紀錄
    表在卷可憑，為對於未發覺之犯罪自首並接受裁判，應依刑
    法第六十二條前段之規定減輕其刑。爰審酌被告過失程度之
    輕重，被害人王怡婷因本件車禍事故死亡，所生危害重大，
    被告肇事坦承犯行，犯罪後態度尚稱良好，然迄今尚未能與
    被害人家屬達成民事和解，並賠償損害等一切情狀，量處如
    主文所示之刑。
據上論斷，應依刑事訴訟法第二百七十三條之一第一項、第二百
九十九條第一項前段，刑法第二百七十六條第二項、第六十二條
前段，罰金罰鍰提高標準條例第一條前段，判決如主文。
本案經檢察官李斌到庭執行職務。
中    華    民    國    95    年    5     月    5     日
                  交通法庭  法  官  張清洲
以上正本證明與原本無異。
如不服本判決，應於送達後十日內向本院提出上訴狀（須附繕本
），上訴於臺灣高等法院臺中分院。
                            書記官  沈筱玲
中    華    民    國    95    年    5     月    8     日
附錄論罪科刑法條
中華民國刑法第二百七十六條
因過失致人於死者，處二年以下有期徒刑、拘役或二千元以下罰
金。
從事業務之人，因業務上之過失犯前項之罪者，處五年以下有期
徒刑或拘役，得併科三千元以下罰金。


司法院資訊處製作；財團法人民間司法改革基金會備份。
